【裁判字號】    98,易,226
【裁判日期】    981216
【裁判案由】    傷害等
【裁判全文】
臺灣新竹地方法院刑事判決               98年度易字第226號
公  訴  人  臺灣新竹地方法院檢察署檢察官
被      告  乙○○
上列被告因傷害等案件，經檢察官提起公訴（97年度偵字第8686
號），本院判決如下：
    主  文
乙○○被訴恐嚇危害安全部分無罪。
乙○○被訴傷害、公然侮辱部分均公訴不受理。
    理  由
壹、無罪部分：
一、公訴意旨略以：被告乙○○與告訴人丙○○（原名黃玉琴）
    係鄰居，於民國97年11月30日7 時30分許，因不滿告訴人丙○○在新竹市○○路1050巷188號1樓後面空地種植農作物聲
    響太大，竟持菜刀翻越圍牆，以左手掐住告訴人丙○○脖子
    ，右手持菜刀作勢欲砍殺告訴人丙○○，恫稱：「我如果要
    給你死就不是這樣而已（臺語）」、「要噴灑農藥在菜上毒
    死你們」，致告訴人丙○○心生畏懼，因認被告乙○○涉有
    刑法第305條之恐嚇危害安全罪嫌等語。
二、按犯罪事實應依證據認定之，無證據不得認定犯罪事實；不
    能證明被告犯罪者，應諭知無罪之判決，刑事訴訟法第 154
    條第2 項、第301條第1項分別定有明文。次按，事實之認定
    ，應憑證據，如未能發現相當證據，或證據不足以證明，自
    不能以推測或擬制之方法，以為裁判基礎；又認定不利於被
    告之事實，須依積極證據，苟積極證據不足為不利於被告事
    實之認定時，即應為有利於被告之認定，更不必有何有利之
    證據，最高法院40年臺上字第86號及30年上字第816 號判例
    可資參照。據此，刑事訴訟上證明之資料，無論為直接證據
    或間接證據，均須達於通常一般之人均不致於有所懷疑，而
    得確信為真實之程度，始得據為有罪之認定，若關於被告是
    否犯罪之證明未能達此程度，而有合理性懷疑之存在，致使
    無從形成有罪之確信，根據「罪證有疑、利於被告」之證據
    法則，即不得遽為不利被告之認定，最高法院76年度臺上字
    第4986號判例意旨可資參照。另檢察官對於起訴之犯罪事實
    ，倘其所提出之證據，不足為被告有罪之積極證明，或其指
    出之證明方法，無從說服法院以形成被告有罪之心證，基於
    無罪推定之原則，自應為被告無罪判決之諭知，最高法院92
    年度臺上字第 128號判例意旨足資參照。至告訴人之指訴，
    係以使被告受刑事訴追為目的，是以告訴人之指訴為證據方
    法，除其指訴須無瑕疵，且應有查與事實相符之佐證，始得
    資為判決之基礎，最高法院52年台上字第1300號及61年台上
    字第3099號判例亦可資參照。而所謂無瑕疵，係指被害人所
    為不利被告之陳述，與社會上一般生活經驗或卷存其他客觀
    事實並無矛盾而言；另所謂就其他方面調查認與事實相符，
    非僅以所援用之旁證足以證明被害結果為已足，尤須綜合一
    切積極佐證，除認定被告確為加害人之可能外，在推理上無
    從另為其他合理原因之假設，有一不合於此，即不能以被害
    人之陳述作為論斷之證據。
三、公訴人認被告乙○○涉犯刑法第305 條之恐嚇危害安全罪嫌
    ，無非係以：(一)、證人即告訴人丙○○於偵查中之證述。(二)
    、被告乙○○之供述。(三)、財團法人國泰綜合醫院新竹分院
    診斷證明書1張及照片2張等為其主要論據。
四、訊據被告乙○○固坦承其於97年11月30日7 時30分許在新竹
    市○○路1050巷188號1樓後方空地與告訴人丙○○發生爭執
    等事實，惟堅詞否認有何恐嚇危害安全犯行，辯稱略以：其
    並無持菜刀翻越圍牆，亦無以左手掐住告訴人丙○○脖子；
    以右手持菜刀作勢欲砍殺告訴人丙○○並出言恫嚇告訴人丙○○：「如果要給你死就不是這樣而已（台語）」、「要噴
    灑農藥在菜上毒死你們」等語。
五、經查：
(一)、按被告以外之人於審判外之言詞或書面陳述，除法律有規定
    者外，不得作為證據。又被告以外之人於審判外之陳述，經
    當事人於審判程序同意作為證據，法院審酌該言詞陳述或書
    面陳述作成時之情況，認為適當者，亦得為證據。當事人、
    代理人或辯護人於法院調查證據時，知有第159條第1項不得
    為證據之情形，而未於言詞辯論終結前聲明異議者，視為有
    前項之同意，刑事訴訟法第159條第1項及第159條之5分別定
    有明文。經查，本件告訴人丙○○於警詢時之陳述，在本院
    審理程序中，被告就證據能力一節均表示無意見，且未於本
    案言詞辯論終結前聲明異議，而本院審酌告訴人丙○○於警
    詢之陳述係彼等於案發後就各自親身經歷之事實所為者，依
    其陳述作成時之情況並無不適當，且均非非法取得之證據，
    又無證明力明顯過低之情形，復經本院於審判期日就上開證
    據進行調查、辯論，依前開規定，自均得為證據；次按，本
    案認定事實所引用之文書證據，並無證據證明係公務員違背
    法定程序所取得，亦無刑事訴訟法第159條之4之顯有不可信
    之情況與不得作為證據之情形，本院斟酌本案卷內之證據並
    非非法取得，亦無證明力明顯過低之情形，且經本院於審判
    期日依法進行證據之調查、辯論，被告於訴訟上之程序權已
    受保障，故前揭各該證據，亦均得採為證據，合先敘明。
(二)、關於告訴人丙○○之證述：
１、就被告於案發當日是否有毆打告訴人之情事，告訴人於警詢
    時先指述：「（你今日因何事至本所製作筆錄？）因我被人
    打傷，至所提出傷害告訴製作筆錄」、「（你於何時、何地
    被毆打？）我於97年11月30日約7 時30分，在新竹市○○路
    1050巷188 號後面空地毆打我」等語（偵卷第5頁至第6頁）
    ；於本院審理時改稱：「（你跟警察作筆錄時為何說乙○○
    毆打妳，依你剛才所言，並沒有毆打你的情況？）因為那麼
    久我都忘記了」、「（為何去告時要說被告毆打妳？）【提
    示偵卷第8686號第5、6頁並告以要旨】可能是我話講錯了」
    等語（本院卷第26頁背面）。是以告訴人就案發當日是否有
    遭被告毆打一節先後所述不一，則告訴人之指述是否可以盡
    信，已有可議。
２、就告訴人指述其遭被告恐嚇過程，告訴人於偵查中指述：「
    （請陳述97年11月30號早上發生的事？）…他就把我手機丟
    在地上，我要彎下去撿，他就把我壓到快沒氣…」等語（偵
    卷第40頁）；於本院審理時指述：「（乙○○掐你脖子時是
    你自己跌倒或是被乙○○推倒？）我蹲著的時候，乙○○過
    來掐我的脖子，我就順勢躺在地上」、「（你躺在地上，乙○○的菜刀有沒有更靠近你一點？）沒有，他就是拿菜刀舉
    高在他的頭旁邊」、「（當天你倒在地上時，乙○○手還是
    掐住你脖子，是否如此？）那時乙○○是半蹲掐住我脖子」
    、「（所以當時乙○○是站著，彎下去，左手掐住你脖子，
    右手拿菜刀，是否如此？）是」、「（依你所言，乙○○當
    時是整個人重量都在你身上，最後你只有脖子受傷？）是」
    等語（本院卷第25頁、第27頁）。倘如告訴人所言，被告當
    時一隻手高舉菜刀，另一隻手掐住告訴人脖子，然又係以站
    著彎腰之姿勢為上開動作，則被告全身之重心及身體之力量
    均大半會在落在單手掐住告訴人脖子處，且告訴人自述被告
    以手掐住其脖子時其甚至感覺難以呼吸，則告訴人脖子處所
    受之傷勢應十分嚴重，然參照告訴人國泰綜合醫院診斷證明
    書1份及告訴人照片2張，告訴人卻僅受有頸部挫傷、擦傷之
    輕傷，似與告訴人指述被害情節有所不符，故告訴人指述被
    告恐嚇之過程是否真實，尚堪置疑。
３、就告訴人案發當時是否心生畏懼部分，告訴人於本院審理時
    稱：「（等乙○○對你說完這些話，然後你就跟他說要他脾
    氣好一點，不要動不動拿刀砍人？）是」、「（你對乙○○
    說那些話時，乙○○有什麼反應？）乙○○心平氣和跟我講
    ，有接受我說的話」、「（乙○○掐住你脖子，拿菜刀比的
    時候，整個過程你有很害怕嗎？）稍微一點點」、「（如果
    你有一點點害怕，為何不起身的時候就走，還可以心平氣和
    和他講話？）我覺得乙○○只是脾氣發一發，發完就沒事了
    ，所以我還是可以跟他講話，那時我站起來跟他講話時我已
    經不會害怕了」等語（本院卷第25頁背面）。惟衡之常理，
    若一般人遭受他人持刀恐嚇而心生畏懼，一旦有機會脫離對
    方牽制，本能反應多是會立即遠離對方及事發地點，而無留
    置於原地讓他人有再度侵害之機會，尤有甚者，告訴人非但
    沒有離開事發地點，還出言對被告說「你脾氣好一點，不要
    動不動拿刀砍人…」等性質略帶說教且有可能刺激被告再度
    為侵害行為之話語，是告訴人所述顯與常情有違。又告訴人
    既指稱被告持刀並出言恐嚇「我如果要給你死就不是這樣而
    已（臺語）」、「要噴灑農藥在菜上毒死你們」等語，倘告
    訴人所述之情為真，則被告當時係在盛怒之下，實無可能忽
    然轉為心平氣和並接受告訴人勸告，另如被告在盛怒且攜帶
    菜刀，又語帶恐嚇稱「…要給你死…」等語之情形下，告訴
    人猶可鎮定的對被告語帶教誨，顯然被告對告訴人所為之行
    為，並未造成告訴人心裡任何恐懼，參以告訴人先稱被告持
    刀揮舞之過程令其稍感害怕，嗣後又改稱其認為被告只是脾
    氣發一發，發完就沒事了，前後所述顯有矛盾，是尚難認定
    告訴人所指訴被告之恐嚇行為確已致生危害告訴人之安全，
    故告訴人此部分之指訴，自無法採為對被告不利之認定。
(三)、關於證人即告訴人與被告之鄰居甲○○之證述：
    就案發當時被告是否有右手手持菜刀，左手掐住告訴人脖子
    ，並將告訴人壓制在地上等情，證人甲○○於本院審理時具
    結後證稱：「（請描述拉扯的情形？）乙○○跟丙○○互相
    拉扯，我就是看到兩個人在拉，結果我就看到乙○○往後退
    ，人就不見了」、「（所謂拉扯，是誰拉誰？拉什麼部位？
    ）兩個人都是互拉衣領那邊，我看到乙○○不見了，我判斷
    他可能是重心不穩，往後倒，當時丙○○還站在那邊」、「
    （被告與告訴人拉扯時有沒有人倒在地上？）我沒有看到，
    我剛剛講的是乙○○往後退，人就不見了，丙○○站在那邊
    ，誰倒在地上我不知道」、「（他們都是雙手互拉對方嗎？
    ）對」、「（兩的人手上有沒有拿東西？）我看到的沒有」
    等語（本院卷第28頁至第30頁）。是依證人甲○○上開證述
    ，被告於案發當時手上並無持任何物品，證人甲○○上開證
    述，與被告所述案發當時其與告訴人拉扯後跌入水溝因而受
    傷之過程大致相符，參以查證人甲○○住所地距離案發地點
    約僅10公尺，又案發時間係上午時分，應無視線不良之情，
    故證人甲○○於案發當時所親自見聞，尚無誤認之可能，復
    參以證人甲○○係經具結後始為上開證述，當無甘冒受偽證
    罪之追訴處罰，而為與事實不符之虛偽陳述之理，況且證人
    甲○○與告訴人及被告均為普通鄰居，亦均無仇隙，應無設
    詞迴護被告或誣陷告訴人之可能及必要，是以證人甲○○前
    揭所為證述內容，確為實情，堪以採信，故告訴人指述之事
    發經過多與證人甲○○所見不同，並與被告供述有異，足認
    告訴人之指述顯有瑕疵，而實難認與事實相符。
(四)、至關於檢察官所提之其他證據：如告訴人與被告之證述，至
    多僅能說明案發當日雙方有發生爭執等情事，故該證言自無
    法採為對被告有利或不利之認定；另起訴書所載之其他證據
    如財團法人國泰綜合醫院新竹分院診斷證明書1張及照片2張
    ，亦僅能證明告訴人當日受有頸部挫傷、擦傷等傷害之事實
    ，惟依上開證據仍無法證明被告有何恐嚇危害安全之犯行，
    故尚不得採為被告有罪之依據，附此敘明。
六、末按，檢察官就被告犯罪事實，應負舉證責任，並指出證明
    之方法，刑事訴訟法第161條第1項定有明文。因此，檢察官
    對於起訴之犯罪事實，應負提出證據及說服之實質舉證責任
    。倘檢察官所提出之證據，不足為被告有罪之積極證明，或
    其闡明之證明方法，無從說服法院以形成被告有罪之心證，
    基於無罪推定之原則，自應為被告無罪判決之諭知。參照前
    開論述，公訴人所提出之各項證據，顯尚有諸多合理性懷疑
    之存在，而未達於通常一般人均不致於有所懷疑，而得確信
    為真實之程度，自不足以說服本院形成被告乙○○有罪之心
    證。從而，公訴人所提出之各項證據及所闡明之證明方法，
    既無從說服本院以形成被告乙○○有罪之心證，依「罪證有
    疑、利於被告」之證據法則，即不得遽為不利於被告乙○○
    之認定。因之，本案之積極證據既尚不足為不利於被告乙○○之認定，即應逕為有利於被告乙○○之認定，更不必有何
    有利之證據。此外，本院復查無其他積極證據足資證明被告
    乙○○有何公訴人所指恐嚇危害安全之犯行，應認為被告乙○○之犯罪尚屬不能證明，爰為被告乙○○無罪之諭知。
貳、不受理部分：
一、按告訴乃論之罪，告訴人於第一審辯論終結前得撤回其告訴
    ，又告訴經撤回者，應諭知不受理之判決，並得不經言詞辯
    論為之，刑事訴訟法第238條第1項、第303條第3款、第 307
    條定有明文。
二、查本件告訴人丙○○告訴被告乙○○傷害案件，公訴人認係
    觸犯刑法第277條第1項之罪，依同法第287 條前段之規定，
    須告訴乃論；而同法第309條第1項公然侮辱罪，依同法第31
    4 條規定，亦須告訴乃論。茲查：本件被告乙○○所涉刑法
    第277條第1項普通傷害罪嫌及同法第309條第1項公然侮辱罪
    嫌，因被告乙○○已與告訴人和解成立，並據告訴人丙○○
    具狀撤回告訴，有刑事撤回狀、和解書及本院刑事庭公務通
    知、查詢電話記錄表各1 紙在卷可稽（本院98年度審易字第
    398 號卷第11頁至第13頁）。揆諸前揭規定，本件關於被告
    被訴傷害及公然侮辱部分，依法自均應為公訴不受理之判決
    ，並不經言詞辯論為之。
、據上論斷，應依刑事訴訟法第301條第1項、第303條第3款、
    第307條，判決如主文。
本案經檢察官陳瑞仁到庭執行職務
中    華    民    國    98    年    12    月    16    日
                  刑事第二庭  法  官    楊數盈
以上正本證明與原本無異。
如不服本判決應於收受本判決後10日內向本院提出上訴書狀，上
訴書狀應敘述具體理由。上訴書狀未敘述上訴理由者，應於上訴
期間屆滿後20日內補提理由書狀於本院( 均須按他造當事人之人
數附繕本 )「切勿逕送上級法院」。
中    華    民    國    98    年    12    月    16    日
                              書記官    陳麗麗

司法院資訊處製作；財團法人民間司法改革基金會備份。
